【裁判字號】    98,台上,4697
【裁判日期】    980820
【裁判案由】    違反毒品危害防制條例等罪
【裁判全文】
最高法院刑事判決            九十八年度台上字第四六九七號
上  訴  人  甲○○
選任辯護人  王淑琍律師
上列上訴人因違反毒品危害防制條例等罪案件，不服台灣高等法
院中華民國九十八年六月九日第二審判決（九十八年度上訴字第
一六四號，起訴案號：台灣台北地方法院檢察署九十七年度偵字
第一六八五八號、第一七四八三號），提起上訴，本院判決如下
：
    主  文
上訴駁回。
    理  由
按刑事訴訟法第三百七十七條規定：上訴於第三審法院，非以判
決違背法令為理由，不得為之。是提起第三審上訴，應以原判決
違背法令為理由，係屬法定要件；且必須依據卷內資料為具體之
指摘，並足據以辨認原判決已具備違背法令之形式，始屬相當。
如果上訴理由書狀所指摘事項，純係就原審已經詳細調查並於判
決理由內指駁說明之事項，執陳詞重為事實上之爭執，或對原判
決就系爭之法律疑義所為適法之闡釋，徒憑己見任意指摘，客觀
上不足據以辨認原判決具備違背法令之形式要件時，即應認其上
訴為違背法律上之程式，予以駁回。本件原審經審理結果，認為
上訴人甲○○先後三次販賣第三級毒品愷他命既遂及同時販賣第
二級毒品甲基安非他命（仿MDMA顆狀物）與第三級毒品愷他命未
遂等犯行明確，因而撤銷第一審關於販賣甲基安非他命與愷他命
未遂部分所為科刑之判決，改判仍依想像競合犯從一重論處上訴
人販賣第二級毒品未遂罪刑，並維持第一審關於販賣愷他命，論
處上訴人販賣第三級毒品三罪罪刑部分之判決，駁回上訴人就此
部分在第二審之上訴，復定其應執行刑（應執行有期徒刑十八年
）。已詳敘調查、取捨證據之結果及憑以認定犯罪事實之心證理
由。並就上訴人否認犯行之供詞及其所辯各語認非可採，予以論
述。查多數侵害法益之行為，是否包括一罪之集合犯，除視其是
否出於行為人主觀上之一次決意外，尚須斟酌客觀上該犯罪刑罰
規定文字之本來意涵、實現該犯罪目的之必要手段及社會通念等
，秉持刑罰公平原則，加以判斷，故不具備集合犯包括一罪客觀
要件之多數侵害法益行為，縱係出於行為人之一次決意，仍非得
以包括一罪論處。又屬偵查犯罪技巧而為合法證據蒐集方法之一
之所謂「釣魚」，係指對於原已犯罪或具有犯罪故意之人，以設
計引誘之方式，迎合其要求，使其暴露犯罪事證，再加以逮捕或
偵辦之情形，與所謂「陷害教唆」係使原不具犯罪故意之人，純
因司法警察之設計教唆，始萌生犯意，進而實行犯罪者，大異其
趣。苟行為人前已有其他同質性犯罪行為，且有事實足認其有反
覆實行該同一犯罪之可能，則其對嗣後再犯之同質性犯罪，應可
認原即有犯罪之故意，要不因該前後多次行為是否合於上開包括
一罪之客觀要件，而有不同。原判決確認上訴人原即基於意圖營
利販賣之犯意，於民國九十七年八月一日晚上十時五十分許，因
證人葉建良配合警方辦案，佯向其購買毒品，致其為警查獲等情
。係以在此之前，上訴人甫於同年六、七月間與葉建良交易毒品
多次，迭據葉建良供證無訛；即上訴人亦不否認交付毒品予葉建
良多次並均收取款項之事實；又查獲當天，葉建良配合警方辦案
，以電話向上訴人購買毒品時，上訴人僅表示需先調貨，並未拒
絕或有任何遲疑，繼與葉建良談妥交易毒品數量並約定見面地點
後，即攜帶毒品前往，甚且於葉建良要求減價時，上訴人即表示
其賺取之利潤已甚微薄，亦經葉建良證述明確。乃依憑上訴人遭
查獲前已有販賣毒品之行為，且查獲當天上訴人乍然接獲葉建良
購買毒品之電話時，未稍加猶疑即予應允，並曾與葉建良議價，
對售價顯有自主權，因認上訴人原即有販賣毒品牟利之意圖，非
因葉建良配合警方佯為購買毒品之要約始起意販賣，本件警方藉
由葉建良誘使上訴人為毒品交易，係屬合法犯罪偵查手段之「釣
魚」，要非「陷害教唆」，業於理由內闡述甚詳。至多次販賣毒
品行為，依其處罰規定之本來意涵、實現犯罪目的之必要手段及
社會通念觀之，並不合於得論以一罪之上開客觀要件，原判決就
上訴人本件多次販賣毒品犯行，未論以包括一罪，核與上開論述
尚無扞格。上訴意旨以依上訴人所供，查獲當天，葉建良以電話
表示購買毒品之初，上訴人原予拒絕，因葉建良一再央求，始應
允代為調貨，足見上訴人本無販賣毒品營利之犯意，乃原判決就
此有利上訴人之事實未加斟酌，有理由不備之違法，且既依上訴
人前二次販賣毒品之行為，認定上訴人本有再販賣毒品之犯意，
對上訴人多次販賣行為卻未論以包括一罪，顯有矛盾云云，係就
原審已經詳細調查並於判決理由內詳為說明之事項，及對原判決
就法律疑義所為適法之闡釋，徒憑己見任意指摘，要非適法之第
三審上訴理由。次查原判決就上訴人否認販賣毒品，所持僅代葉
建良購買毒品，未從中賺取價差牟利云云之辯解，已以依葉建良
所述，其向上訴人購買毒品，上訴人偶有就價金新台幣（下同）
四百五十元僅收取四百元而給予優惠之情形，並曾於葉建良要求
減價時，對葉建良表示其賺取之利潤已甚微薄等語，足徵上訴人
有權自行決定售價，核與代為購買毒品者，因僅居中調貨，未從
中牟利，自身對價格毫無商議、決定權之情形不同，況近年來毒
品氾濫嚴重，治安機關取締甚嚴，且販賣第二、三級毒品事涉刑
事重責，上訴人苟非販賣牟利，儘可介紹毒品來源予葉建良由其
自行購買，乃竟甘冒負擔重刑風險，無償為與其無特殊情誼之葉
建良調取毒品，謂非牟利，殊難想像，另施用毒品者供出來源固
可獲減輕其刑之寬典，然其供出來源，本不以指向源頭購買為必
要，供稱轉讓亦無不可，葉建良自無為圖己身得以獲判輕刑而誣
指向上訴人購買毒品之必要，至現金、磅秤、帳冊及分裝工具等
，縱為與販賣毒品有關之常見物品，然僅未查獲該等物品一情，
尚不足為有利上訴人之論斷，因認上訴人所辯上情，純屬卸責，
要無足採等語，詳予指駁說明。上訴意旨猶以本案未扣得任何與
販賣毒品有關之上開物品，葉建良並自承係於酒店結識上訴人，
其配合警方查獲本案當天，佯向上訴人購買毒品時，亦係要求上
訴人代為調貨，足徵上訴人所辯因葉建良為酒店客戶，故應其請
代為調貨，並無營利一節非虛，葉建良純為求法院減輕其刑始誣
指向上訴人購買毒品，原判決未採信上訴人此部分辯解，有理由
不備之違法云云，亦係就原審本於證據所為之事實認定，徒憑自
己之說詞，重為爭辯，係單純事實上之爭執，亦與法律所規定得
上訴第三審之理由不相適合。再查原判決依憑葉建良所為於九十
七年七月二十二日曾第三次向上訴人購買愷他命之供述，佐以其
與上訴人之電話通聯紀錄，於當日上午零時四十六分至一時五分
，短短二十分，竟有多達四次之通話，每次通話時間二十餘秒至
四十餘秒不等，因而採信葉建良此部分供述，認定上訴人有該第
三次販賣毒品行為；並說明葉建良就該第三次交易毒品之時間，
雖曾於警詢時稱係九十七年七月二十五日之前一日即同月二十四
日，然葉建良嗣已於原審說明警詢當時或因係夜間詢問，致或陳
述或記載有誤，仍應以通聯紀錄為準等語，乃認該次毒品交易日
期應為九十七年七月二十五日等情，亦於理由內剖析明確，此乃
原審本其職權之行使，對調查所得之證據定其取捨，為價值上之
判斷，據以於判決內認定上訴人之犯行，顯無違背客觀上之經驗
法則及論理法則。上訴意旨謂依葉建良所述，該第三次毒品交易
之時間係於凌晨，而前二次交易時間均於聯絡當晚，又該第三次
距第二次交易日期僅二日，但第一、二次交易間距約一個月，均
與上訴人之交易習慣不符，故上訴人否認此第三次毒品交易，原
判決未敘明不採之理由，亦屬理由不備云云，非但置原判決此部
分論述於不顧，而未依卷證恣意指摘，且所執各項理由，均於犯
罪事實之認定不生影響，亦顯不足憑以認定原判決已具備違背法
令之形式要件。另查量刑之輕重，係屬事實審法院得依職權自由
裁量之事項，苟於量刑時，已以行為人之責任為基礎，並斟酌刑
法第五十七條各款所列情狀，而未逾越法定範圍，又未濫用其職
權，即不得遽指為違法。原判決審酌上訴人雖多次販賣毒品，但
對象同僅葉建良一人，且各次犯罪所得不多及其犯罪之動機、目
的、手段、所生危害與犯罪後態度等一切情狀，而為刑之量定並
定其應執行之刑，顯已依上揭規定，予以綜合考量，既未逾越法
定刑度，又未濫用自由裁量之權限。上訴意旨未具體指摘原判決
關於科刑有何違背法令，任憑己意，指摘原判決量刑過重，不符
比例原則云云，顯無足取。至其餘上訴意旨，亦係就屬原審採證
認事職權之適法行使及原判決已說明事項，徒憑片面意見，任意
指摘為違法，且仍為單純事實之爭執，亦難謂為適法之第三審上
訴理由。依上揭說明，其上訴違背法律上之程式，應予駁回。
據上論結，應依刑事訴訟法第三百九十五條前段，判決如主文。
中    華    民    國  九十八  年    八    月   二十   日
                      最高法院刑事第四庭
                          審判長法官  張  淳  淙
                                法官  劉  介  民
                                法官  蔡  彩  貞
                                法官  林  俊  益
                                法官  徐  文  亮
      本件正本證明與原本無異
                                      書  記  官
中    華    民    國  九十八  年    八    月  二十五  日
                                                      Ｅ


司法院資訊處製作；財團法人民間司法改革基金會備份。
